【裁判字號】    99,交聲,2844
【裁判日期】    991129
【裁判案由】    聲明異議
【裁判全文】
臺灣臺中地方法院交通事件裁定        99年度交聲字第2844號
原處分機關  交通部公路總局臺中區監理所
異  議  人  鄭碧嫻
即受處分人
上列異議人即受處分人因違反道路交通管理處罰條例案件，對於
交通部公路總局臺中區監理所中華民國99年6月1日中監違字第裁
60-V00000000號所為之裁決處分(原舉發案號：屏警交字第V0000
0000號)，聲明異議，本院裁定如下：
    主  文
異議駁回。
    理  由
一、原處分意旨略以：異議人即受處分人(下稱受處分人)鄭碧嫻
    於民國99年1月18日下午3時20分許，駕駛車牌號碼3C-7538
    號自小客車，行經屏東縣臺26線(中山路)與新興路口之設有
    燈光號誌管制之交岔路口(北上車道)處，因闖紅燈之違規，
    經屏東縣政府警察局恆春分局車程分駐所警員依違反道路交
    通管理處罰條例第53條第1項以屏警交字第V00000000號舉發
    違反道路交通管理事件通知單當場舉發，受處分人未於期限
    內申訴，本所於99年6月1日以中監違字第裁60-V00000000號
    裁決書，裁處罰鍰新臺幣(下同)4,000元，並依同條例第63
    條第1項記違規點數3點，逾期依裁決書處罰主文規定裁處等
    語。
二、受處分人聲明異議意旨略以：伊該日駕駛上開自小客車，在
    臺26線與新興路口停等變換綠燈，轉換綠燈後，伊排在路口
    第一個位置，當時第一個啟動踩油門出發，卻遭警察吹哨攔
    停，伊雖有比別人快一點，但並沒有超速，攔下後警察說伊
    闖紅燈，並說要伊先簽名再去申訴，伊因為不情願，所以把
    名字簽的很大。伊沒有闖紅燈，警員舉發有誤，為此具狀聲
    明異議，請求撤銷原處分云云。
三、按汽車駕駛人，行經有燈光號誌管制之交岔路口闖紅燈者，
    處1,800元以上5,400元以下罰鍰；又汽車駕駛人有前開規定
    之情形者，除依該條處罰鍰外，並予記違規點數3點，道路
    交通管理處罰條例第53條第1項、第63條第1項第3款分別定
    有明文。經查：
(一)本件受處分人鄭碧嫻於99年1月18日下午3時20分許，駕駛車
    牌號碼3C-7538號自小客車，行經屏東縣臺26線 (中山路)與
    新興路(199線)口之設有燈光號誌管制之交岔路口(北上車道
    )處，因闖紅燈之違規，經屏東縣政府警察局恆春分局車程
    分駐所警員以屏警交字第V00000000號舉發違反道路交通管
    理事件通知單當場舉發，原處分機關認受處分人確有上開違
    規情事，依違反道路交通管理處罰條例第53條第1項及違反
    道路交通管理事件統一裁罰基準表 (即逾越應到案期限60日
    以上繳納罰鍰或逕行裁決處罰者)之規定，於99年6月1日以
    中監違字第裁60-V00000000號裁決書，裁處罰鍰4,000元，
    並依同條例第63條第1項記違規點數3點等情，有上開舉發違
    反道路交通管理事件通知單、裁決書各1份在卷可稽。
(二)查受處分人確有於前揭時、地駕駛上開車輛闖紅燈一節，業
    經證人即當日執行勤務舉發本違規事件之屏東縣政府警察局
    恆春分局車程分駐所警員黃志煌於本院調查時具結證稱：伊
    當日是在車城分駐所前執行交通稽查勤務，車城分駐所距離
    臺26線中山路與新興路口只有30至40公尺，我們看到有駕駛
    人違規闖紅燈會攔檢告發。攔檢地點距離該路口約30公尺，
    該路段是筆直的十字路口，當時天候狀況良好，攔檢地點可
    以清楚看到該路口號誌變化。我們在攔檢地點看到的是南向
    車道的號誌燈，但因為我們常在那個地點稽查，所以可以從
    南向車道的號誌變化判斷北向車道的號誌變化。該路口中山
    路南向車道號誌是三時相，南向綠燈有直行、右轉、左轉 (
    往四重溪)3顆號誌燈，北向車道的綠燈沒有左右轉號誌燈，
    只有黃紅綠三顆號誌燈。左轉綠燈時間只有15秒，直行及右
    轉綠燈時間比較久，左轉綠燈結束後，北向車道才會變成綠
    燈，但北向車道的車輛很容易看到對向車道的車輛在行走，
    會誤以為南向車道已經通行，所以北向車道也可以通行。本
    件受處分人是由南向北行駛在北向車道，當時該路口南向車
    道的直行、左轉、右轉3個綠色號誌燈全亮，所以北向車道
    號誌是紅燈，受處分人闖紅燈，所以將受處分人攔下並舉發
    等語，核與屏東縣政府警察局99年9月15日屏警交字第09900
    46737號函覆(檢送屏東縣號誌時制設計表1份)稱：臺26線 (
    中山路)與199線(新興路)路口係設計為早開三時相運作，第
    一時相臺26線(幹道)南下直行及左轉往新興路方向車輛通行
    15秒，北上方向車輛禁行；第二時相左轉車輛禁行，南下直
    行車輛繼續直行，北上方向車輛放行60秒(南北向同步通行)
    ；第三時相新興路(支道)通行30秒等語之號誌變化情形相符
    。此外，並有屏東縣政府警察局恆春分局99年8月2日恆警交
    字第0990012066號函檢附繪有本件舉發違規路口、警員攔查
    地點及受處分人駕車行走路徑之違規路段現場圖1張、舉發
    地點照片1張可資佐證。而觀之卷附舉發地點照片，可知本
    件違規路口附近之新興路路段道路寬敝、平直，燈號明確，
    無大型物體遮蔽燈號，證人黃志煌在該違規路口前方之臺26
    線路段上確可輕易目視違規處所之號誌變化情形，其證述舉
    發本件違規情形堪以採信。
(三)查舉發違反燈光號誌之違規，常係一瞬間突發之行為，此乃
    眾所周知之事，所需之舉證狀態稍縱即逝，除設有感應照相
    之路口、或經警員執行定點交通稽查勤務時預以錄影或拍照
    方式蒐集證據外，因有不及操作攝影器材或其他事實上之困
    難，通常無法就一瞬間突發之交通違規行為即時攝影取證，
    且事後已難以還原現場狀態。而證人黃志煌於本院調查時雖
    證稱上開路口有設置路口監視器，監控南下北上的路況，可
    以照到有無闖紅燈的情況等語，惟其亦證稱該監視器可以保
    留錄影的時間約15天至1個月，受處分人聲明異議時，因為
    時間太久監視錄影畫面已經被覆蓋等語，本件顯難經由監視
    錄影畫面還原現場狀態。是以，舉發當時現場之執勤警員自
    屬本件之重要證人，如無其他證據顯示舉發警員有誤認或故
    意構陷之情事時，自應信賴舉發警員親眼目睹之證言，尚難
    以舉發警員無法提出其他證據佐證，即認其所述不可採信。
    況警察於執行公務時，本身即受有行政懲處責任之監督，且
    其到庭具結作證，更係以刑事責任擔保其證言之真實性，證
    人黃志煌與受處分人間並無怨隙，且素不相識，衡情證人黃
    志煌應無設詞攀誣，或虛構違規事實以陷害受處分人之理，
    且亦無任何證據足資證明其有何捏造事實違法取締之不法情
    事，因此本院認證人黃志煌本於維護交通秩序、安全職責所
    為之取締，當屬合法、正確之舉發，其上開證述內容，經核
    尚無不可採信之處，自堪採信。而受處分人既未能提出對其
    有利之相關證據供法院調查，其泛以前詞置辯，自不足採。
四、綜上所述，受處分人駕駛上開車輛於上述時、地闖紅燈之違
    規行為，應堪認定，受處分人否認前開違規行為，所辯委無
    足採。原處分機關援引前揭道路交通管理處罰條例第53條第
    1項及違反道路交通管理事件統一裁罰基準表之規定，裁處
    受處分人罰鍰4,000元(即逾越應到案期限60日以上繳納罰鍰
    或逕行裁決處罰者)，並依同條例第63條第1項第3款記違規
    點數3點，核無違誤，受處分人執上開事由指摘原處分不當
    ，求予撤銷，為無理由，應予駁回。
五、依道路交通管理處罰條例第87條第2項，道路交通事件處理
    辦法第18條，裁定如主文。
中    華    民    國    99    年    11    月    29    日
                  交通法庭    法  官  簡芳潔
以上正本證明與原本無異。
如不服本裁定，應於收受送達後5日內向本院提出抗告狀。（應
附繕本）
                              書記官  余怜儀
中    華    民    國    99    年    11    月    29    日

司法院資訊處製作；財團法人民間司法改革基金會備份。
